臺灣雲林地方法院刑事判決　　　　　　　 99年度訴字第898號
公　訴　人　臺灣雲林地方法院檢察署檢察官
被　　　告　黃軒圖
選任辯護人　許哲嘉律師
上列被告因違反毒品危害防制條例等案件，經檢察官提起公訴（
99年度偵字第834、885、1004、1037、1442、1642、1938、2077
號），本院判決如下：
    主      文
黃軒圖販賣第二級毒品，累犯，處有期徒刑貳年。未扣案之販賣
第二級毒品所得新臺幣壹仟元沒收之，如全部或一部不能沒收時
，以其財產抵償之。又施用第一級毒品，累犯，處有期徒刑壹年
。扣案之第一級毒品海洛因拾包（合計淨重拾貳點肆貳公克、合
計驗餘淨重拾貳點玖公克、純度百分之肆拾伍點捌壹、合計驗
前純質淨重伍點陸玖公克）、第一級毒品海洛因殘渣袋壹個（含
微量海洛因）均沒收銷燬之。扣案之剪刀壹把、金色鏟管壹支、
夾鏈袋貳包、花生仁空罐壹個均沒收之。應執行有期徒刑貳年陸
月。未扣案之販賣第二級毒品所得新臺幣壹仟元沒收之，如全部
或一部不能沒收時，以其財產抵償之。扣案之第一級毒品海洛因
拾包（合計淨重拾貳點肆貳公克、合計驗餘淨重拾貳點玖公克
、純度百分之肆拾伍點捌壹、合計驗前純質淨重伍點陸玖公克）
、第一級毒品海洛因殘渣袋壹個（含微量海洛因）均沒收銷燬之
。扣案之剪刀壹把、金色鏟管壹支、夾鏈袋貳包、花生仁空罐壹
個均沒收之。
    事實及理由
一、犯罪事實
  (一)黃軒圖前因施用毒品案件，經執行強制戒治後，於民國89年
    12月7 日執行完畢釋放，又於上開強制戒治執行完畢釋放後
    5 年內，自92年4 月間某日起至94年2 月28日止，以及自91
    年5 月27日後某日起至94年2 月27日止，分別犯連續施用第
    一、二級毒品罪，經臺灣彰化地方法院以94年度訴字第245
    號刑事判決各判處有期徒刑10月、5 月，應執行有期徒刑1
    年2 月確定；又因分別犯連續施用第一、二級毒品罪，經同
    院以94年度訴字第912 號刑事判決，各判處有期徒刑1 年、
    5 月，應執行有期徒刑1 年3 月確定；前揭4 罪經接續執行
    後，於96年4 月20日假釋出獄，至96年10月25日假釋期滿未
    經撤銷，視為執行完畢。
  (二)黃軒圖明知甲基安非他命係毒品危害防制條例第2 條第2 項
    第2 款所列管之第二級毒品，不得無故持有、販賣，竟基於
    販賣第二級毒品甲基安非他命以營利之犯意，於98年12月26
    日下午2 時30分許，在其彰化縣田尾鄉睦宜村力行巷23號住
    處，以一手交錢一手交貨之方式與劉昌訓進行買賣，由黃軒
    圖販賣甲基安非他命1 包（重量不詳）與劉昌訓，得款新臺
    幣（下同）1,000元。
  (三)黃軒圖基於施用第一級毒品海洛因之犯意，於99年3 月29日
    上午8 時許，在臺中市後火車站附近友人住處，以將海洛因
    摻入香菸內點燃後吸食其煙霧之方式，施用第一級毒品海洛
    因1 次。嗣於同日下午3 時30分許，為警在彰化縣員林鎮○
    ○路○ 段坡姜巷30弄27號前查獲，並扣得第一級毒品海洛因
    10包（合計淨重12.42 公克、合計驗餘淨重12.39 公克、純
    度45.81%、合計驗前純質淨重5.69公克）、含微量第一級毒
    品海洛因之殘渣袋1 個，及其所有供施用第一級毒品海洛因
    之剪刀1 把、金色鏟管1 支、夾鏈袋2 包、花生仁空罐1 個
    ，當日經警採其尿液送驗結果呈嗎啡、可待因陽性反應。
二、認定犯罪事實所憑之證據及理由
  (一)程序部分
  1.起訴範圍及所犯法條
    檢察官起訴書第11頁犯罪事實二、(十)、2.，原起訴事實內容
    為「黃軒圖明知海洛因為毒品危害防制條例第2 條第2 項第
    1 款所表列之第一級毒品，不得非法持有，竟基於持有第一
    級毒品海洛因之犯意，於99年3 月29日15時30分前某時，在
    不詳地點，自真實姓名年籍不詳之成年男子處取得海洛因11
    包（驗得淨重為5.69公克）而持有之。」並認此部分涉犯毒
    品危害防制條例第11條第1 項之持有第一級毒品罪。又於起
    訴後100 年5 月8 日、100 年5 月31日先後提出補充理由書
    ，以因被告黃軒圖於99年3 月29日晚上6 時33分及同年月30
    日上午9 時47分之2 次警詢筆錄，均坦承係為自己施用並販
    賣予他人之目的而持有扣案之海洛因，而更正此部分起訴法
    條為毒品危害防制條例第5 條第1 項之意圖販賣而持有第一
    級毒品罪（見本院卷(三)第3 、20頁），然此更正反而與起訴
    書所載之犯罪事實不相符合。嗣於本院100 年12月9 日審理
    時，詢問檢察官之意見，檢察官以被告於99年3 月29日查獲
    當時之採尿送驗結果，呈嗎啡、可待因均陽性反應，故再更
    正起訴事實為施用第一級毒品，起訴法條為毒品危害防制條
    例第10條第1 項之施用第一級毒品罪，並無前述意圖販賣而
    持有第一級毒品罪之適用（見本院卷(四)第180 頁反面）。是
    本院就起訴書第11頁犯罪事實二、(十)、2.，應審理之範圍即
    為被告是否確有施用第一級毒品之犯行，及查獲時所持有第
    一級毒品海洛因之低度行為，是否為施用第一級毒品海洛因
    之高度行為所吸收，合先敘明。
  2.證據能力之認定
  (1)按被告以外之人於偵查中向檢察官所為陳述，除顯有不可信
    之情況者外，得為證據，刑事訴訟法第159 條之1 第2 項定
    有明文。檢察官在偵查中對被告以外之人所為之偵查筆錄，
    性質上屬傳聞證據，惟刑事訴訟法規定檢察官代表國家偵查
    犯罪、實施公訴，依法其有訊問被告、證人及鑑定人之權，
    證人、鑑定人並須具結，而實務運作時，檢察官於偵查中向
    被告以外之人所取得之陳述，原則上均能遵守法律規定，不
    致違法取供，其可信度極高，故被告以外之人前於偵查中已
    具結而為證述，除反對該項供述得具有證據能力之一方，已
    釋明「顯有不可信之情況」之理由外，不宜遽指該證人於偵
    查中之陳述不具證據能力。經查，劉昌訓於99年3 月29日、
    尹建幃於99年5 月27日、99年11月26日分別在檢察官面前之
    證述筆錄，係檢察官令其等以證人身分具結後所為之證述，
    有各該證人結文附卷可稽（見99年度偵字第1621號偵卷第26
    頁、第133 頁、第223 頁）。被告及辯護人均未提及檢察官
    在訊問時有不法取供之情形，亦未釋明上開證人之證述有何
    顯不可信之情況，本院亦未發現有何不可作為證據之情形，
    依上開規定，該等證人在檢察官面前之證述筆錄，乃傳聞之
    例外，自得作為本案證據使用。
  (2)又被告以外之人於審判外之陳述，雖不符刑事訴訟法第159
    條之1 至之4 等4 條規定，而經當事人於審判程序同意作為
    證據，法院審酌該陳述作成時之情況，認為適當者，亦得作
    為證據，同法第159 條之5 第1 項定有明文。經查，除上開
    證人在檢察官面前之證述筆錄外，本判決後開引用各該被告
    以外之人於審判外之陳述，原則上均不得作為證據使用，且
    其中證人劉昌訓於警詢之筆錄，被告及辯護人亦一度主張證
    人劉昌訓之警詢筆錄係審判外之陳述，無證據能力（見本院
    卷(二)第49頁反面），惟嗣後被告及辯護人在本院均明示同意
    上開證據含劉昌訓之警詢筆錄均有證據能力（見本院卷(四)第
    182 頁反面）。本院審酌該證據之取得過程並無瑕疵，經本
    院審酌上開證據作為證據應屬適當，依前開規定，應認該等
    證據例外具有證據能力。
  (3)另卷附證人劉昌訓與尹建幃間，如附表所示之通訊監察錄音
    譯文（見雲警南刑字第0981000486號卷3.第237 頁），被告
    及辯護人均未爭執相關對話之真實性，或譯文之正確性，並
    均同意作為證據使用（見本院卷(二)第49頁反面、本院卷(四)第
    182 頁反面），而上開通訊監察係依本院98年聲監續字第34
    8 號通訊監察書而實施（雲警南刑字第0981000486號卷5.第
    162-164 頁），本院亦認作為證據屬適當，當認同有證據能
    力。
  (4)扣案之第一級毒品海洛因10包（合計淨重12.42 公克、合計
    驗餘淨重12.39 公克、純度45.81%、合計驗前純質淨重5.69
    公克）、第一級毒品海洛因殘渣袋1 個（含微量海洛因）、
    剪刀1 把、金色鏟管1 支、夾鏈袋2 包、花生仁空罐1 個，
    均係得被告之同意而合法搜索扣得，有黃軒圖自願受搜索同
    意書、搜索扣押筆錄、扣押物品目錄表在卷可稽（見雲警南
    刑字第0991000181號卷第11-16 頁），自得作為本案證據使
    用。
  (5)法院或檢察官依刑事訴訟法第208 第1 項之規定，囑託鑑定
    機關所出具之鑑定報告，應屬刑事訴訟法第206 條第1 項之
    鑑定報告，為傳聞法則之例外；又司法警察等偵查輔助人員
    於案件未移送檢察官偵辦前之調查犯罪階段，依據檢察長之
    概括授權，先行將尿液、血液、毒品、槍砲、彈藥、刀械等
    證物送請檢察機關預先核定之專責鑑定人或鑑定機關（團體
    ）實施鑑定，基於檢察一體原則，該鑑定人或鑑定機關（團
    體）亦應視同受承辦檢察官所選任或囑託而執行鑑定業務，
    其等出具之書面鑑定報告亦屬刑事訴訟法第206 條所定之傳
    聞例外。本案法務部調查局濫用藥物實驗室99年4 月20日調
    科壹字第09923009330 號鑑定書、正修科技大學超微量研究
    科技中心99年4 月30日尿液檢驗報告（99年度偵字第1621號
    偵卷第44頁、本院卷(三)第21-22 頁反面），屬檢察機關概括
    授權警方送由鑑定機關所為之鑑定，且該鑑驗書於鑑驗方法
    、鑑驗結果均有詳細說明，是鑑定人以書面為鑑定報告提出
    於檢察官，依刑事訴訟法第159 條第1 項及同法第206 條第
    1 項規定，具有證據能力。
  (二)實體部分（有罪證明力之認定）
  1.犯罪事實(二)販賣第二級毒品甲基安非他命部分
  (1)被告黃軒圖於本院審判程序中坦白承認，另有其於警詢中之
    自白筆錄在卷可明（見99年度偵字第1621號偵卷第18頁，雲
    警南刑字第0981000486號卷1.第132 頁），核與證人劉昌訓
    於警詢（含劉昌訓指認黃軒圖之指認犯罪嫌疑人紀錄表），
    及證人劉昌訓、尹建幃於偵查中所為之指證情節相符（見99
    年度偵字第1621號偵卷第7-10頁、第20-21 頁、第23-26 頁
    ，99年度偵字第2077號偵卷(一)第128-133 頁，99年度偵字第
    2077號偵卷(二)第219-221 頁、第223 頁），並有如附表所示
    劉昌訓與尹建幃之通訊監察譯文（見雲警南刑字第09810004
    86號卷3.第237 頁）、本院98年聲監續字第348 號通訊監察
    書（雲警南刑字第0981000486號卷5.第162-164 頁）在卷可
    稽。
  (2)再參諸劉昌訓與尹建幃之通話內容（如附表），提及「你說
    人家要嗎」、「你錢先跟他收起來啊」、「你哪裡有喔」、
    「叫他過來順仔這裡」等語，顯係劉昌訓向尹建幃表達要買
    某「物」，並詢問尹建幃是否有該「物」。而尹建幃則要劉
    昌訓先收錢，並要劉昌訓直接到「順仔」即被告黃軒圖住處
    。而上開交談內容均未直接明白提及毒品甲基安非他命，核
    與實務上常見，因顧慮遭毒品查緝而刻意避免提及之情況相
    同。再酌以證人劉昌訓於偵訊中具結後證稱，其於對話中向
    尹建幃表示是「人家要的」，是因為不想讓人知道是其要購
    買的，而尹建幃因此相信劉昌訓係代購，因此要劉昌訓先收
    款，及該次是打電話問尹建幃，所以尹建幃在譯文中叫其至
    「順仔」家，主要是向黃軒圖買的，98年12月26日有在黃軒
    圖家向黃軒圖買1 包1,000 元的甲基安非他命等語（見99年
    度偵字第1621號偵卷第24-25 頁），及尹建幃於偵查中結證
    ，其與劉昌訓2 人經常去找黃軒圖買甲基安非他命，當日有
    看到劉昌訓在黃軒圖家，向黃軒圖購買1,000 元的甲基安非
    他命等情（見99年度偵字第2077號卷(一)第131 頁），互核購
    毒之過程、金額、地點均相符，復以，證人劉昌訓於偵訊中
    亦證實其有施用甲基安非他命之慣行（見99年度偵字第1621
    號偵卷第23頁），並有劉昌訓之臺灣高等法院被告前案紀錄
    表在卷可佐（見本院卷(四)第131-138 頁），可見證人劉昌訓
    所言為真，其確有向被告購毒施用之需求。綜此，堪信劉昌
    訓、尹建幃證述劉昌訓向被告黃軒圖購買甲基安非他命等情
    為真。
  (3)按毒品危害防制條例所處罰之「販賣」毒品罪，所著重者為
    在主觀上有藉以牟利之惡性，及對毒品之擴散具有較有償或
    無償轉讓行為更嚴重之危害性，被告「營利」之意圖係從客
    觀之社會環境、情況及人證、物證等資料，依據證據法則綜
    合研判認定（最高法院95年度臺上字第301 號判決意旨參照
    ）。經查，被告自82年起即陸陸續續有施用毒品之前案紀錄
    ，此有臺灣高等法院被告前案紀錄表在卷可憑（見本院卷(四)
    第152-159 頁），被告自承自國中畢業後即從事廟宇屋頂上
    龍鳳等圖樣的剪粘工作，直至99年農曆年後，因害怕服刑被
    另案通緝才未再工作，日薪可達3,500 元；原已戒除毒癮，
    將近3 年未再施用，但因與女友吵架，才又開始施用；當時
    仍有儲蓄，並未缺錢，是因為與劉昌訓為朋友，在還沒施用
    毒品前就認識劉昌訓了，也曾一起施用毒品，當時劉昌訓犯
    毒癮，又無購毒管道，向其要，其才賣予劉昌訓，賣1,000
    元約可賺二、三百元，由此可見被告係因遲遲未能完全戒除
    毒癮，為讓朋友稍稍寬解毒癮發作的難受，及獲得毒品差價
    ，才一時失慮販賣第二級毒品甲基安非他命予劉昌訓，被告
    自白犯罪之動機、牟利之意圖各情均有實據，亦核與前述證
    據資料吻合，被告於審判中之自白屬實，其主觀上顯有販賣
    毒品以營利之意圖甚明，客觀上亦有販賣毒品之行為無疑。
  2.犯罪事實(三)施用第一級毒品海洛因部分
  (1)被告黃軒圖於本院審判程序中坦承不諱，另有其於警詢、偵
    訊中之自白筆錄在卷可明（見99年度偵字第1621號偵卷第14
    -16 、18、46-47 頁），且被告於前揭查獲時地為警依法對
    其採集之尿液經送請正修科技大學超微量研究科技中心以酵
    素免疫分析法（EIA ）初步檢驗及氣相層析質譜儀分析法（
    GC/M S）確認檢驗結果，確呈鴉片類（可待因、嗎啡）及安
    非他命類（安非他命、甲基安非他命）陽性反應（施用第二
    級毒品甲基安非他命部分未據起訴）。而扣案之第一級毒品
    海洛因10包（合計淨重12.42 公克、合計驗餘淨重12.39 公
    克、純度45.81%、合計驗前純質淨重5.69公克）、第一級毒
    品海洛因殘渣袋1 個（含微量海洛因），經送請法務部調查
    局濫用藥物實驗室鑑定，亦均檢出海洛因成份。此有正修科
    技大學超微量研究科技中心99年4 月30日報告編號R00-0000
    -000之尿液檢驗報告、雲林縣警察局斗南分局99年4 月20日
    雲警南刑字第0991000181-1號函、雲林縣警察局斗南分局查
    獲煙毒、麻管嫌犯尿液送檢真實姓名對照表、黃軒圖自願受
    搜索同意書、搜索扣押筆錄、扣押物品目錄表、扣案海洛因
    照片2 張、法務部調查局濫用藥物實驗室99年4 月20日調科
    壹字第09923009330 號鑑定書（雲警南刑字第0991000181號
    卷第11-16 、23頁、99年度偵字第1621號偵卷第44頁、本院
    卷(三)第21-22 頁反面）附卷可稽，並有扣案之第一級毒品海
    洛因10包（合計淨重12.42 公克、合計驗餘淨重12.39 公克
    、純度45.81%、合計驗前純質淨重5.69公克）、第一級毒品
    海洛因殘渣袋1 個（含微量海洛因）、剪刀1 把、金色鏟管
    1 支、夾鏈袋2 包、花生仁空罐1 個可佐，可認被告自白與
    事實相符。
  (2)又檢察官一度將此部分之起訴法條更正為毒品危害防制條例
    第5 條第1 項之意圖販賣而持有第一級毒品罪，惟其依據僅
    為：被告曾2 度於99年3 月29日晚上6 時33分及同年月30日
    上午9 時47分之警詢筆錄中，供稱扣案之海洛因是自己要施
    用的，但若有朋友要購買，會販賣給他等語（見本院卷(三)第
    3 、20頁），及扣案之海洛因，此外別無其他證據。按「被
    告之自白，不得作為有罪判決之唯一證據，仍應調查其他必
    要之證據，以察其是否與事實相符。」刑事訴訟法第156 條
    第1 項定有明文。而被告於起訴後，本院行準備程序時，否
    認有販賣之意，供述係供己施用（見本院卷(二)第50頁），其
    自白已顯有瑕疵，此外扣案之海洛因除含有微量海洛因之殘
    渣袋1 個外，數量為10包，其合計淨重12.42 公克、合計驗
    餘淨重12.39 公克、純度45.81%、合計驗前純質淨重5.69公
    克，其數量並非龐大，而未逾越供己施用之合理範圍，此外
    ，別無其他證據可資證明被告持有上開海洛因之目的係意圖
    販賣，因此僅得就被告施用第一級毒品海洛因部分為肯定之
    判斷，被告是否意圖販賣而持有第一級毒品尚屬有疑，併予
    敘明。
  3.綜上所述，本案事證明確，被告犯行，足堪認定，應依法論
    科。
三、論罪科刑之理由
  (一)海洛因、甲基安非他命分別屬毒品危害防制條例第2 條第2
    項第1 款、第2 款所列之第一級、第二級毒品。核被告就上
    開犯罪事實(二)所為販賣甲基安非他命之行為，係犯毒品危害
    防制條例第4 條第2 項之販賣第二級毒品罪。被告持有甲基
    安非他命之低度行為，為販賣之高度行為所吸收，不另論罪
    。就上開犯罪事實(三)所為，係犯毒品危害防制條例第10條第
    1 項之施用第一級毒品罪。被告持有第一級毒品海洛因進而
    施用，其持有之低度行為為施用之高度行為所吸收，不另論
    罪。
  (二)被告有犯罪事實(一)所載之前科紀錄，此有臺灣高等法院被告
    前案紀錄表在卷可稽（見本院卷(四)第152-159 頁），其受徒
    刑之執行完畢後，5 年以內故意再犯本件有期徒刑以上之罪
    ，均為累犯，均應依刑法第47條第1 項規定加重其刑（法定
    本刑為無期徒刑部分，依刑法第65條第1 項之規定，不得加
    重）。
  (三)本件被告黃軒圖於偵查及審判中均自白前揭犯罪事實(二)之販
    賣第二級毒品犯行，應依毒品危害防制條例第17條第2 項之
    規定，減輕其刑。
  (四)被告於偵查中曾供出其扣案海洛因之毒品來源係年籍姓名不
    詳，綽號「阿董」之成年男子（見雲警南刑字第0981000486
    號卷1.第132 頁）。經查，因被告所指購毒地點在臺中市某
    加油站，且「阿董」之詳細年籍資料及案發地點不明確，故
    無法明確指認「阿董」之身份及至現場實地勘查，屬於單一
    口頭指證，無其他相關資料供佐證，難以擴大追查偵辦，故
    未能順利追查其他正犯或共犯到案，此有雲林縣警察局斗南
    分局偵查隊100 年12月6 日職務（偵查）報告在卷可參（見
    本院卷(四)第176 頁），是以本案無毒品危害防制條例第17條
    第1 項減輕或免除其刑規定之適用。
  (五)按毒品危害防制條例第4 條第2 項販賣第二級毒品罪，法定
    刑為「無期徒刑或7 年以上有期徒刑，得併科新臺幣1 千萬
    元以下罰金」，若不分犯罪情節輕重，一律處以上開刑責，
    難免輕重失衡，倘有情輕法重情形，於裁判時自得適用刑法
    第59條酌量減輕其刑，以避免過嚴之刑罰，此參諸司法院大
    法官釋字第263 號解釋文自明。亦即，法院為避免刑罰過於
    嚴苛，於情輕法重之情況下，應合目的性裁量而有適用刑法
    第59條酌量減輕被告刑度之義務。又適用刑法第59條酌量減
    輕其刑時，並不排除同法第57條所列舉10款事由之審酌（最
    高法院70年度第6 次刑事庭會議決議參照）。本院審酌：
  1.被告查獲後即坦承販賣毒品行為，於本院審判程序中亦為坦
    承，其間雖一度否認犯行，但此應屬被告防禦權之行使，認
    其犯後態度尚可。
  2.被告本身染有施用毒品海洛因及甲基安非他命之惡習，其自
    82年間開始接觸毒品以來，施用毒品之歷史，截至本案犯行
    為止，斷斷續續已近16年之久，此觀卷附之臺灣高等法院被
    告前案紀錄表所示，全係施用毒品案件自明（見本院卷(四)第
    152-159 頁），相信被告亦係為毒癮所苦，且當時被告為逃
    避另案執行，因此被通緝而停止工作，失去穩定之收入，倚
    賴過去儲蓄，為取得毒品差價以供自己有足夠資力繼續施用
    毒品，並幫忙朋友暫解毒癮發作痛苦，鋌而走險步上販賣毒
    品一途。顯見被告係為自己可繼續施用毒品之目的，及誤解
    朋友互助之意，尚非單純出於牟取利潤花費之意圖以營利。
  3.被告販賣甲基安非他命之次數為1 次，販毒對象劉昌訓之施
    用甲基安非他命歷史亦長達15年之久，有劉昌訓之臺灣高等
    法院被告前案紀錄表在卷可參（見本院卷(四)第131-138 頁）
    ，非因被告而染上毒癮，販毒所得僅1,000 元，本案又係被
    告第1 次涉犯販賣毒品案件（見上開被告前案紀錄表），其
    惡性與大量或長期販毒者迥然有異，犯罪情節亦較輕微，此
    較諸大量販賣毒品予不特定多數人施用，藉以牟取暴利之情
    並不相同，危害社會之程度亦有差別，犯罪所生之危害亦非
    甚重。
  4.被告僅國中畢業（見本院卷(四)第189 頁反面），智識程度不
    高，原從事廟宇屋頂上龍鳳等圖樣的剪粘工作，日收入可達
    3,500 元，自國中畢業開始工作以來存有儲蓄三、四十萬元
    ，家中尚有父親、母親，未婚無子女，家境生活狀況尚可。
  5.以上各情，足認被告犯罪情狀有值得憫恕之處，縱經依毒品
    危害制條例第17條第2 項減輕其刑至2 分之1 後，處以減輕
    後最輕刑有期徒刑3 年6 月，猶嫌過重，有傷一般國民對法
    律之情感，爰依刑法第59條之規定，就被告本案所犯販賣第
    二級毒品罪均依法酌減之。
  (六)就販賣第二級毒品罪部分，有上開1 加重、2 減輕事由，依
    法先加後遞減之。就施用第一級毒品罪部分，有上開1 加重
    事由，依法加重之。
  (七)審酌前述理由（包含酌減情狀），並慮及被告施用毒品，足
    以戕害其身心，致精神障礙、性格異常，影響其身體健康，
    甚至造成生命危險，而其雖曾努力戒除毒癮，且確實於96年
    4 月20日前案縮短刑期假釋出監後，至98年9 月7 日止，其
    間未再有施用毒品之刑事紀錄，但終究又僅因與女友吵架即
    再次受毒品誘惑，深陷毒海，顯見其意志不堅。又因被告開
    始施用毒品，因而有管道可取得毒品後轉賣予劉昌訓，又因
    無勇氣面對確定刑責（其於98年9 月8 日、98年12月29日、
    98 年12 月30日、99年2 月21日施用毒品之犯行，分別經臺
    灣彰化地方法院以98年度訴字第2033號、99年度訴字第243
    號、99年度訴字第778 號刑事判決確定，見本院卷(一)第208-
    213 頁，本院卷(四)第152-159 頁）之執行而遭通緝，於通緝
    期間再犯下本案施用毒品犯行，再酌以施用毒品之行為於本
    質上係屬自我戕害行為，認須對被告施以一定期間自由刑，
    始足以隔絕與外界聯繫，進一步達到幫助其戒除毒癮之效，
    及被告因一時沈淪，為毒癮所苦，未能正視施用或販賣毒品
    所帶來之危害以致觸犯上開之罪，過長之刑度對被告而言，
    反而有害其回歸社會，及其販賣甲基安非他命所得之金額多
    寡、情節等一切情狀，分別量處如主文所示之刑。再者，被
    告現年38歲，若本院定以過重之應執行刑，其效用可能隨著
    長期刑之執行而大幅下跌，效用甚低，對被告教化效果亦不
    佳，有害被告回歸社會，尚且加重國家財政無益負擔，為此
    考量被告之人格特質及復歸社會之可能，爰定應執行之刑如
    主文所示，以期惕勵日後，俾利更生。
四、沒收
  (一)按查獲之第一、二級毒品，不問屬於犯人與否，沒收銷燬之
    毒品危害防制條例第18條第1 項前段定有明文。查本件扣案
    第一級毒品海洛因10包（合計淨重12.4 2公克、合計驗餘淨
    重12.39 公克、純度45.81%、合計驗前純質淨重5.69公克）
    、含微量第一級毒品海洛因之殘渣袋1 個，係自被告黃軒圖
    身上扣得之物，且業經鑑定確均含第一級毒品海洛因成分，
    有法務部調查局濫用藥物實驗室99年4 月20日調科壹字第09
    923009330 號鑑定書（99年度偵字第1621號偵卷第44頁）在
    卷可稽，而該等毒品，被告亦坦承係供其所施用，是應依毒
    品危害防制條例第18條第1 項前段規定，在被告黃軒圖施用
    第一級毒品海洛因之之罪刑下就鑑驗用磬後所餘部分宣告沒
    收銷燬之。又盛裝前開第一級毒品海洛因之包裝袋11個，以
    現今所採行之鑑驗方式，包裝袋仍會殘留微量毒品，而無法
    將之完全析離，此有法務部調查局93年3 月19日調科壹字第
    09300113060 號函及高雄醫學大學附設中和紀念醫院93 年4
    月13日管認可第005 號檢驗報告可資參照，是可認上開包裝
    袋與殘留其上之第一級毒品海洛因當已無法析離，而應視為
    毒品，故應與所盛裝之第一級毒品海洛因併予沒收銷燬之，
    附此敘明。至鑑定所耗損之第一級毒品海洛因，既已滅失，
    爰不另為沒收銷燬之諭知，亦併予敘明。
  (二)按毒品危害防制條例第19條第1 項規定，犯第4 條之罪者，
    其供犯罪所用或因犯罪所得之財物，均沒收之，如全部或一
    部不能沒收時，追徵其價額或以其財產抵償之。但該條項並
    無如同條例第18條第1 項所定「不問屬於犯人與否，沒收之
    」之明文，自屬相對沒收主義之立法。是其應沒收之物，應
    以屬被告所有者為限（最高法院95年度臺上字第305 號判決
    意旨參照）。又毒品危害防制條例第19條第1 項規定性質上
    係沒收之補充規定。其屬於本條所定沒收之標的，如得以直
    接沒收者，判決主文僅宣告沒收即可，不生「追徵其價額」
    或「以其財產抵償之」問題，須沒收之標的全部或一部不能
    沒收時，始生「追徵其價額」或「以其財產抵償之」選項問
    題。而「追徵其價額」或「以其財產抵償之」係屬兩種選項
    ，分別係針對現行貨幣以外之其他財產與現行貨幣而言。另
    外，本規定所稱「追徵其價額」者，係指所沒收之物為金錢
    以外之其他財物而無法沒收時，因其實際價值不確定，應追
    徵其價額，使其繳納與原物相當之價額，並無以其財產抵償
    之問題。倘嗣後追徵其金錢價額，不得結果而須以其財產抵
    償者，要屬行政執行機關依強制執行之法律之執行問題，即
    無不能執行之情形，自毋庸諭知「或以其財產抵償之」。如
    不能沒收之沒收標的為金錢時，因價值確定，判決主文直接
    宣告「以其財產抵償之」即可，不發生追徵價額之問題（最
    高法院99年度第5 次刑事庭會議（二）決議內容可資參照）
    。經查，本件被告販賣毒品之實際所得為1 千元，雖未扣案
    ，然為被告販賣甲基安非他命所得，依毒品危害防制條例第
    19條第1 項規定及主刑從刑不可分原則，應在該主文項下宣
    告沒收，如全部或一部不能沒收時，以其財產抵償之。
  (三)另扣案之剪刀1 把、金色鏟管1 支、夾鏈袋2 包、花生仁空
    罐1 個，均係被告所有供施用第一級毒品海洛因所用之物，
    業據其於本院審理中供明在卷可按（參見本院卷(四)第186-18
    7 頁），又上開器具本質尚可供其他用途之用，客觀上難認
    係專供施用毒品之器具，均爰依刑法第38條第1 項第2 款之
    規定，併予宣告沒收。
  (四)除上開扣案物外，本案另扣有玻璃吸食器1 支、塑膠吸管1
    支、行動電話1 支等物，被告供稱玻璃吸食器1 支及塑膠吸
    管1 支均係供其施用甲基安非他命之物，而手機與本案販賣
    毒品犯行無關（見本院卷(四)第186 頁），經當庭勘驗認玻璃
    吸食器1 支、塑膠吸管1 支，為一般常見安非他命吸食器，
    行動電話1 支，為黑色NOKIA 廠牌（見本院卷(四)第187 頁）
    ，且依前揭證人劉昌訓與尹建幃之證述，係劉昌訓與尹建幃
    通話後，自行至被告家中為毒品交易，被告為本案販賣毒品
    犯行，並未利用任何行動電話，故被告上開所辯應非無據。
    是上開物品均與本案無關，均不宣告沒收。
五、應適用之法律
  (一)刑事訴訟法第299 條第1 項。
  (二)毒品危害防制條例第4 條第2 項、第10條第1 項、第17條第
    2 項、第18條第1 項前段、第19條第1 項。
  (三)刑法第11條、第47條第1 項、第59條、第38條第1 項第2 款
    、第51條第5 款。
本案經檢察官吳淑娟到庭執行職務
中    華    民    國  100     年    12    月    23    日
                  刑事第一庭  審判長法  官 侯廷昌
                                    法  官 李奕逸
                                    法  官 謝宜雯
以上正本證明與原本無異。
如不服本判決應於收受判決後10日內向本院提出上訴書狀，並應
敘述具體理由；其未敘述上訴理由者，應於上訴期間屆滿後20日
內向本院補提理由書（均須按他造當事人之人數附繕本）。「切
勿逕送上級法院」。
                                    書記官 林美鳳
中    華    民    國  100     年    12    月    23    日
附錄本判決論罪科刑法條：
毒品危害防制條例第4條
製造、運輸、販賣第一級毒品者，處死刑或無期徒刑；處無期徒
刑者，得併科新臺幣2 千萬元以下罰金。
製造、運輸、販賣第二級毒品者，處無期徒刑或7 年以上有期徒
刑，得併科新臺幣1 千萬元以下罰金。
製造、運輸、販賣第三級毒品者，處5 年以上有期徒刑，得併科
新臺幣7 百萬元以下罰金。
製造、運輸、販賣第四級毒品者，處3 年以上10年以下有期徒刑
，得併科新臺幣3 百萬元以下罰金。
製造、運輸、販賣專供製造或施用毒品之器具者，處1 年以上7
年以下有期徒刑，得併科新臺幣1 百萬元以下罰金。
前5 項之未遂犯罰之。
毒品危害防制條例第10條
施用第一級毒品者，處6 月以上5 年以下有期徒刑。
施用第二級毒品者，處3 年以下有期徒刑。
附表
┌──────┬───────────────┬───────────┐
│時間        │通訊監察譯文內容              │備註                  │
├──────┼───────────────┼───────────┤
│98年12月26日│A:0000000000（尹建幃）【發話】│通訊監察譯文出處：    │
│13時59分27秒│B:0000000000（劉昌訓）【受話】│雲警南刑字第0981000486│
│            ├───────────────┤號卷3.第237 頁        │
│            │B ：喂。                      │                      │
│            │A ：喂你說人家要嗎。          │                      │
│            │B ：對阿。                    │                      │
│            │A ：你錢先跟他收起來阿。      │                      │
│            │B ：你哪裡有喔。              │                      │
│            │A ：叫他過來順仔這裡。        │                      │
│            │B ：好啦。                    │                      │
│            │A ：喔。                      │                      │
│            │B ：好啦。                    │                      │
└──────┴───────────────┴───────────┘